臺灣高等法院刑事判決
111年度侵上訴字第103號
上  訴  人  臺灣新北地方檢察署檢察官
上  訴  人  
即  被  告  AD000-A109144D（真實姓名年籍詳卷）
選任辯護人  蔡岳泰法扶律師        
上  訴  人  
即  被  告  AD000-A109144C（真實姓名年籍詳卷）
選任辯護人  周念暉律師
上列上訴人等因被告等家暴妨害性自主案件，不服臺灣新北地方
法院110年度侵訴字第2號，中華民國111年2月25日第一審判決（
起訴案號：臺灣新北地方檢察署109年度偵字第22563、28398號
），提起上訴，本院判決如下：
    主  文
原判決關於AD000-A109144C部分及AD000-A109144D附表一編號1
、3部分、暨定應執行刑部分，均撤銷。
AD000-A109144C幫助成年人故意對少年犯乘機猥褻罪，處有期徒
刑捌月。緩刑參年，緩刑期間付保護管束，並應於本判決確定之
日起壹年內，完成拾小時之法治教育課程。
AD000-A109144D被訴民國一百零五年間某日對未滿14歲女子犯強
制猥褻罪部分、一百零九年一月十五日前後之某日下午乘機猥褻
罪部分，均無罪。
其他上訴駁回。
    事  實
一、成年人代號AD000-A109144C號（真實姓名年籍詳卷，下稱C
    女）係代號AD000-A109144號（民國00年0月0日生，真實姓
    名年籍詳卷，下稱A女）之母，成年人代號AD000-A109144D
    號（真實姓名詳卷，下稱D男）與C女曾有婚姻關係（104年0
    月結婚，106年0月離婚），C女、D男與A女具有家庭暴力防
    治法第3條第3款所定之家庭成員關係。C女、D男均明知A女
    於108年9月6日前為未滿14歲之人，竟於108年7月4日前某日
    ，在C女、D男位在新北市○○區○○街住處（住址詳卷，下稱本
    案住處）房內，A女與C女、D男同睡一床，D男、C女誤以為A
    女已入睡，D男基於乘機猥褻之犯意，C女基於幫助D男乘機
    猥褻之犯意，C女先掀開A女上衣及胸罩，D男即向C女稱妹妹
    的胸部很漂亮，可不可以摸、親等語，C女稱可以，D男即親
    吻及撫摸C女胸部，並將手伸入A女內褲，撫摸A女陰部猥褻A
    女。
二、案經A女訴由新北市政府警察局○○分局報告及新北市政府  
    告訴臺灣新北地方檢察署檢察官偵查起訴。　　
    理  由
甲、有罪部分： 
壹、程序部分：
一、按被告以外之人於審判外之陳述，雖不符刑事訴訟法第159
    條之1至第159條之4之規定，而經當事人於審判程序同意作
    為證據，法院審酌該言詞陳述或書面陳述作成時之情況，認
    為適當者，亦得為證據；當事人、代理人或辯護人於法院調
    查證據時，知有第159條第1項不得為證據之情形，而未於言
    詞辯論終結前聲明異議者，視為有前項之同意，同法第159
    條之5第1項、第2項有明文規定。查本判決下列認定事實所
    引用之本院作為得心證依據之被告以外之人於審判外陳述，
    經本院審理時逐項提示，檢察官、上訴人即被告D男、C女及
    其等辯護人均同意作為證據而並未爭執，且未於言詞辯論終
    結前聲明異議，本院審酌各項證據作成時之狀況，尚無違法
    取得證據及證明力明顯過低等瑕疵，且與本案待證事實間具
    有相當關聯，作為證據充足全案事實之認定，應屬適當，依
    刑事訴訟法第159條之5第1項規定，均有證據能力。另本判
    決下列認定事實所引用之其餘證據，均經依法踐行調查證據
    程序，亦無違法取得、不得作為證據之情形或顯有不可信之
    情況，且均與本案具關連性，認以之作為證據應屬適當，故
    揆諸上開規定，認上揭證據資料均有證據能力。
二、另按刑事訴訟法第180 條所定一定身分關係之拒絕證言權，
    祇須證人於作證時，釋明其與訴訟當事人（被告或自訴人）
    具有此等關係，即得概括拒絕證言，不問其證言內容是否涉
    及任何私密性，或有無致該當事人受刑事訴追或處罰之虞（
    最高法院111年度台上字第559號判決參照）。被告C女於本
    院坦承認罪，其供述形同證詞影響被告D男之權益，而應予
    被告D男對質詰問之機會，並經審判長諭知被告C女轉以證人
    身分作證，惟被告C女於本院依刑事訴訟法第180條第1項第1
    款規定，以曾為被告D男之配偶為由，行使拒絕證言權（見
    本院卷第156頁），而無從詰問調查，其未能完足為調查之
    證據，亦無不當剝奪被告D男詰問權行使，附此敘明。
貳、實體部分：
一、本案認定犯罪事實所憑之證據及理由：
　　訊據被告C女對於上揭事實坦承不諱（見本院卷第155至158
    、166頁）；被告D男固坦承其知悉A女年紀，並與被告C女於
    108至109年間同住在本案住處，A女曾至本案住處過夜等情
    ，然矢口否認事實欄所示乘機猥褻犯行，辯稱：我沒有親過
    被害人A女，她睡覺的時候幫她蓋被子親過臉頰。我有摸A女
    的肚子，是因為其說月經來肚子痛，是在清醒的時候；我是
    A女的繼父，A女想要什麼、生病等，都是我帶A女去，我如
    果真的有對A女做什麼，A女怎會再要我幫忙，我沒有侵犯A
    女的意思云云。惟查：
（一）被告C女、被告D男均為成年人，被告C女為A女之母，被告
      C女與被告D男於104年0月結婚，於106年0月離婚。被告C
      女、被告D男均知悉A女年紀，被告C女、被告D男於108至1
      09年間同住在本案住處，A女曾至本案住處，亦曾在本案
      住處過夜等情，業據被告C女、被告D男於原審供陳在卷（
      見原審卷第59至61頁），且有證人A女於警詢、偵查及原
      審之證述在卷可參（見偵卷第9至10、43至44頁，原審卷
      第181至182、191至192頁），復有被告C女、被告D男、A
      女之真實姓名對照表（見偵查彌封卷）、個人戶籍資料（
      見偵查彌封卷）存卷可稽，此部分事實，首堪認定。
（二）被告C女、D男確有事實欄所示犯行，有下列事證可佐：
　　1.證人A女於警詢、偵查及原審證稱：被告C女是我媽媽，被
      告D男是我繼父，108年間某日晚上，在新北市○○區○○街住
      處，被告C女、被告D男都有喝酒，被告C女要伊一起睡覺
      ，伊躺在被告C女旁邊，被告D男突然躺在伊旁邊，伊睡在
      被告C女、被告D男中間，伊想被告C女也在，被告D男應該
      不敢怎樣，伊將眼睛閉上，被告C女好像看到伊閉眼，以
      為伊睡著了，被告C女便坐起來，不知與被告D男交談什麼
      ，然後被告C女將伊上衣與胸罩往上掀，伊聽到被告D男向
      被告C女說妹妹的胸部很漂亮，可不可以親或摸，伊忘記
      被告D男是說親或摸或是都有說，被告C女說可以，被告D
      男就親及摸伊胸部，被告D男又將手伸到伊内褲内摸伊下
      體，沒多久後，被告D男將手伸出來，之後被告C女、被告
      D男好像在協商什麼，協商完後被告C女幫伊穿好衣服，被
      告C女、被告D男就去客廳等語（見偵卷第10至11、15、47
      頁，原審卷第183、193至194頁）。是證人A女就其遭被告
      D男乘機猥褻及被告C女幫助被告D男乘機猥褻等情節證述
      具體明確，且就被告2人上開犯行之核心事項所述大致相
      符，其證言並無重大瑕疵，足認證人A女前揭證述信實有
      據。
　　2.被告C女於本院供稱：A女在通訊軟體中有跟我抱怨過，我
      承認曾經將A女的上衣及胸罩掀起來，當時我們三人，A女
      、被告D男都喝了一些水果酒，精神有點不清楚，我是有
      做這個動作，掀起A女的衣服後，當時有聽到有人說妹妹
      的胸部很漂亮，有人說可不可以摸，被告D男有摸A女，應
      該是胸部，有親胸部，手應該是有伸到A女內褲進去，我
      當時沒有說什麼，我沒有動手制止被告D男，當時是基於
      幫助的意思，時間是在108年7月4日前等語（見本院卷第1
      56至158、166頁）。
　　3.參以被告D男亦供稱：A女所述被告C女將其上衣、胸罩掀
      開，是A女睡覺時，被告C女幫A女把衣服拉下來，我沒有
      說妹妹的胸部很漂亮，可不可以摸、可不可以親的話，那
      時候我在跟被告C女說話，是A女誤解等語（見偵卷第76頁
      反面至77頁）。
　　4.觀諸上開被告C女、D男供述，可知確有A女所述108年間3
      人同睡一床、被告C女有拉開A女衣服、被告C女與被告D男
      有所對話等情，而若當時並無發生A女所述此等異常情事
      ，被告C女、D男實無可能記憶單純為A女拉衣或夫妻間日
      常對話等情事，可見當時確有發生A女所述猥褻情事，被
      告C女、D男始可根據A女描述即供出上情。再者，A女證述
      被告D男對其猥褻之舉及被告C女幫助被告D男對其猥褻等
      情，因被告D男否認犯罪，自無可能直言不諱，然A女證述
      如事實欄所示乘機猥褻之客觀情節，核有上開被告C女、D
      男供述在卷可佐，足認A女所述並非憑空虛構，且被告C女
      於本院亦坦承其有曾經將A女的上衣及胸罩掀起來、與被
      告D男交談、被告D男有摸A女胸部、伸手到A女內褲進去摸
      下體等情，業如前述，均屬核實A女證述本案猥褻等情，
      可徵A女證述其遭猥褻等情確有其事。
（三）再依被告C女坦承附表二所示對話（見彌封袋，偵563號卷
      第23至26頁）係其與A女間之對話。觀諸上開對話內容，A
      女於108年7月4日曾以通訊軟體向被告C女反映不滿被告C
      女協助被告D男摸她，於被告C女否認後，A女仍再質問被
      告C女為何當幫兇，並質問被告C女何以將其曾反映被告D
      男摸她之事告知被告D男，A女甚至明確指出其知道其等3
      人同睡一張床時發生何事等情，縱使被告C女於對話中向A
      女否認該等情事，然A女仍繼續進一步指出其向被告C女反
      應之具體情狀，被告C女始稱「那應該我沒聽清楚」（見
      彌封袋，偵563號卷第26頁反面），A女復向被告C女表示
      很想告知阿姨，但不想被告C女受傷害，所以選擇忍耐等
      語，被告C女回覆希望A女開心，會改變選擇保護A女等語
      ，A女再詢問為何被告C女與被告D男要那樣做，被告C女則
      回覆「真的不是像你想的那樣子，你願意聽我解釋嗎」、
      「還是你真的不要媽媽了」等語（見彌封袋，偵563號卷
      第27頁），被告C女於本院坦承認罪供稱：時間是在108年
      7月4日前等語（見本院卷第166頁），可見於108年7月4日
      前若無A女所述被告D男猥褻及被告C女幫助被告D男猥褻情
      事，A女豈會憑空質問其所指事件之當事人即被告C女，甚
      至於被告C女否認時，仍進一步指出更為具體情事與被告C
      女對質，由此可徵A女證述上開其遭猥褻等情信實有據。
      況被告C女若從未聽聞A女告知被告D男對其猥褻之事，其
      甫聽聞親生女兒A女遭受侵害，當會追問詳情，然被告C女
      並未針對A女所指被告D男摸她或被告C女為幫兇等事詢問A
      女具體情形（發生時、地及情狀）或向A女說明、釐清或
      與A女對質，由被告C女並無探究、釐清之意，僅係抱持一
      昧否認之態度觀之，可見被告C女確實知悉A女遭受猥褻等
      情，僅係不願面對己非，因而採取規避、推諉態度面對。
      是上開對話，足可佐證A女證述屬實。
（四）按測謊鑑定是就受測人對相關事項詢答，對應其神經、呼
      吸、心跳等反應而判斷，鑑驗結果有時也因受測人生理、
      心理因素而受影響，其結果未具有全然的準確性。測謊鑑
      定結果固可作為審判參考，惟非屬判斷之唯一及絕對依據
      ，是否可採，仍應由法院斟酌、取捨及判斷，則判斷其證
      明力高低，自應併同卷內其他具有證據能力之證據予以審
      酌。查本案依憑上揭事證，已足以證明被告D男如事實欄
      所示犯行，且測謊既屬針對被告D男進行證據資料蒐集，
      因其結果未具有全然的準確性，且不得作為判決之唯一依
      據，其結果不影響被告D男犯行的認定，是被告D男之辯護
      人請求進行測謊，核無必要。至辯護人請求傳喚證人「○
      」以證明A女與其對話紀錄之內容，惟上開對話紀錄非採
      為本院認定事實之證據，核無傳喚之必要，附此敘明。
（五）綜上所述，足認被告C女前揭任意性自白核與事實相符，
      堪以採信，被告D男所辯屬卸責之詞，無可採信。本件事
      證明確，被告2人犯行堪以認定，均應依法論科。
二、論罪：
（一）按行為人如未參與實施犯罪構成要件之行為，且係出於幫
      助之意思提供助力，係構成幫助犯，而非屬共同正犯。次
      按刑法所處罰之違反意願猥褻罪、乘機猥褻罪，係指姦淫
      以外，基於滿足性慾之主觀犯意，以違反被害人意願、乘
      被害人不能或不知抗拒之方法所為，揆其外觀，依一般社
      會通念，咸認足以誘起、滿足、發洩人之性慾，而使被害
      人感到嫌惡或恐懼之一切行為而言。事實欄所示108年7月
      4日前某日，在本案住處房內，被告C女掀開A女上衣、胸
      罩、容認被告D男撫摸、親吻A女胸部、撫摸下體之舉，客
      觀上難認被告C女係基於滿足自己性慾，而為誘起、滿足
      、發洩性慾所為舉動，被告C女所為係猥褻要件以外行為
      。另被告C女本身應無滿足自身性慾之猥褻A女犯意，且並
      無積極事證可認被告C女與被告D男就事實欄所示乘機猥褻
      有犯意之聯絡，故僅可認被告C女上開舉措僅為便利、協
      助被告D男遂行乘機猥褻，被告C女應僅構成幫助犯。另A
      女雖於警詢證稱：被告D男摸伊下體，摸沒多久，就把手
      抽出來，被告C女叫被告D男抱住伊，被告C女突然站起來
      ，他們不知道在做什麼，好像在協商什麼，協商完後，被
      告C女幫伊把衣服穿好等語（見偵卷第10頁），於偵查證
      稱；被告D男摸伊下體，摸沒多久，就把手抽出來，被告C
      女、被告D男不知道在講什麼，被告D男突然抱住伊，被告
      C女就站起來，感覺有走過去，伊感覺像是在拍照，伊有
      聽到被告C女要被告D男答應什麼事，但聽不清楚內容，後
      來被告C女將伊衣服拉好，其等便去客廳等語（見偵卷第4
      7頁），是依A女所述，被告D男雖有抱A女之舉，然未無其
      他碰觸身體私密部位或足以引起性欲或與性欲相關之行為
      ，尚難認此舉屬猥褻行為。又縱如A女於警詢所述係被告C
      女指示或要求被告D男抱A女，然亦難據此認被告C女有何
      猥褻犯意或與被告D男共同猥褻。
（二）按刑法妨害性自主罪章，所保護之法益乃個人性自主權及
      身體控制權，是行為人對於未滿14歲之男女為猥褻行為，
      於被害人能瞭解猥褻意涵，且具性自主決定權之同意能力
      ，而合意與之為猥褻行為之情形，係構成刑法第227條第2
      項之準強制猥褻罪；倘行為人係以強暴脅迫等違反被害人
      意願之方式，而為猥褻行為，乃刑法第224條之1之加重強
      制猥褻罪；又若行為人利用被害人因精神、身體障礙、心
      智缺陷或其他相類之情形，不能或不知抗拒而為猥褻之行
      為，則為刑法第225條第2項之乘機猥褻罪，是三者之區別
      在於被害人不能抗拒之原因如何造成，及行為人是否施用
      強制力（最高法院110年度台上字第4090號判決意旨參照
      ）。查：
　　1.依A女所述，被告C女、D男行為時均誤以為A女已入睡，可
      證被告C女、D男主觀上均係乘A女入睡不知、不能抗拒而
      為幫助猥褻及猥褻之舉，是縱客觀上A女尚未入睡，仍應
      從被告C女、D男主觀犯意之乘機猥褻論處。
　　2.是核被告D男所為，係犯刑法第225條第2項、兒童及少年
      福利與權益保障法第112條第1項前段之成年人故意對少年
      犯乘機猥褻罪；核被告C女所為，係犯刑法第30條第1項、
      刑法第225條第2項、兒童及少年福利與權益保障法第112
      條第1項前段之幫助成年人故意對少年犯乘機猥褻罪。起
      訴書認被告C女與被告D男就事實欄所為係共犯刑法第225
      條第2項、兒童及少年福利與權益保障法第112條第1項前
      段之成年人故意對少年犯乘機猥褻罪，然並無事證證明被
      告C女與被告D男同具猥褻之犯意，且被告C女所為係猥褻
      構成要件外之行為，難認2人共犯，起訴意旨容有未恰，
      惟此社會基本事實業經檢察官起訴，且本院所認被告C女
      所為幫助犯行，較起訴書所指共同正犯為輕，本院業已告
      知此部分罪名，供其陳述意見，無礙被告C女攻擊、防禦
      之訴訟權利，本院自得變更法條予以判決。
　　3.被告C女為A女之母，被告D男與被告C女於事實欄所示期間
      曾有婚姻關係，其等與A女具有家庭暴力防治法第3條第3
      款所定之家庭成員關係。被告C女、D男如事實欄所示犯行
      ，屬家庭暴力防治法第2條第2款之家庭暴力罪，惟因家庭
      暴力防治法之上開條文並無罰則規定，是以事實欄所示犯
      行均依上開刑法之規定予以論罪科刑，附此敘明。
　　4.被告D男如事實欄所示親吻、撫摸A女胸部，再撫摸A女下
      體等數行為，均係於密接時、地，侵害同一之法益，各行
      為之獨立性極為薄弱，依一般社會健全觀念難以強行分離
      ，應認各個舉動為犯罪行為之一部分，而包括於一行為予
      以評價，均為接續犯，屬單純一罪。
　　5.被告C女如事實欄所示以幫助之意思，參與構成要件以外
      之行為，為幫助犯，依刑法第30條第2項規定，依正犯之
      刑減輕之。
乙、無罪部分：
壹、公訴意旨略以：　
（一）被告D男明知A女為未滿14歲之女子，於105年某日，駕駛
      車輛載A女至新北市○○交流道附近某托兒所接被告D男之兒
      子（下稱J男），於A女抱J男上車時，被告D男竟基於對未
      滿14歲之女子強制猥褻之犯意，對A女恫稱「叔叔親一下
      ，不然不給你抱弟弟」等語，致A女心生畏懼，被告D男遂
      親吻A女嘴巴，並舌吻A女，以此違反A女意願之方式猥褻A
      女得逞。因認被告D男涉犯刑法第224條之1對未滿14歲女
      子犯強制猥褻罪嫌等語。　
（二）被告D男於109年1月15日前後之某日15時許，在A女位於新
      北市○○區○○街住處房間內，誤以為A女睡著，基於乘機猥
      褻之犯意，將手伸入A女胸罩內撫摸A女胸部及肚子，以此
      方式猥褻A女得逞。因認被告D男涉犯刑法第225條第2項乘
      機猥褻罪嫌等語。　
貳、按犯罪事實應依證據認定之，無證據不得認定犯罪事實，刑
    事訴訟法第154條第2項定有明文。又認定不利於被告之事實
    ，須依積極證據，倘積極證據不足為不利於被告事實之認定
    時，即應為有利於被告之認定，更不必有何有利之證據；且
    刑事訴訟法上所謂認定犯罪事實之積極證據，係指適合於被
    告犯罪事實之認定之積極證據而言，雖不以直接證據為限，
    間接證據亦包括在內。然無論直接或間接證據，其為訴訟上
    之證明，須於通常一般之人均不致有所懷疑，而得確信其為
    真實之程度者，始得據為有罪之認定，倘其證明尚未達到此
    一程度，而有合理之懷疑存在時，自不能以推測或擬制之方
    法，以為有罪裁判之基礎（最高法院29年度上字第3105號、
    30年度上字第816號、40年台上字第86號、76年台上字第498
    6號判例參照）。次按告訴人之告訴，係以使被告受刑事訴
    追為目的，是其陳述是否與事實相符，仍應調查其他證據以
    資審認。亦即須有補強證據資以擔保其陳述之真實性，自不
    得僅以告訴人之陳述作為有罪判決之唯一證據。所謂補強證
    據，係指除該陳述本身之外，其他足以證明犯罪事實確具有
    相當程度真實性之證據而言，且該必要之補強證據，須與構
    成犯罪事實具有關聯性之證據，非僅增強告訴人指訴內容之
    憑信性。是告訴人前後供述是否相符、指述是否堅決、有無
    攀誣他人之可能，其與被告間之交往背景、有無重大恩怨糾
    葛等情，僅足作為判斷告訴人供述是否有瑕疵之參考，因仍
    屬告訴人陳述之範疇，尚不足資為其所述犯罪事實之補強證
    據。又性侵害犯罪態樣複雜多端，且多數係在無第三人在場
    之隱密處所發生，若被告否認犯罪，被害人之指證往往成為
    最重要之直接證據。事實審法院為發現真實，以維護被告之
    正當利益，對於被害人指證是否可信，自應詳加調查，必其
    指證確與事實相符，而無重大瑕疵者，始得採為論罪之依據
    （最高法院111年度台上字第1575號判決意旨參照）。末按
    證人陳述之證言，倘係轉述其聽聞自被害人陳述被害經過者
    ，屬於與被害人之陳述具同一性之累積證據，不具補強證據
    之適格（最高法院111年度台上字第1836號判決意旨參照）
    。
參、公訴意旨認被告D男涉犯於105年間某日對未滿14歲女子犯強
    制猥褻犯行、109年1月15日前後之某日15時乘機猥褻犯行罪
    嫌，無非係以被告D男於警詢及偵查之供述、A女於警詢及偵
    查之證述、證人即告訴人A女同學甲○○及老師乙○○於警詢及
    偵查之證述、證人即告訴人A女阿姨AD000-A109144E、阿姨A
    D000-A109144G及A女友人AD000-A109144H於偵查之證述、告
    訴人A女與臉書暱稱「○」之對話紀錄等資料，為其主要論據
    。
肆、訊據被告D男堅詞否認有公訴意旨指述之對未滿14歲女子犯
    強制猥褻犯行、乘機猥褻犯行，辯稱：我沒有要侵犯A女之
    意思等語。辯護人辯稱：檢察官當時偵查A女所述，有數次
    的妨害性自主行為，最後只有如起訴書犯罪事實欄一至三所
    示，其他的部分認為A女所述不足採信，而上開公訴意旨（
    一）所示部分，與檢察官不起訴的理由及高檢署處分書的理
    由一樣，是此部分不應構成強制猥褻；另原判決引用A女與
    第三人「○」的通訊資料，佐證被告D男之犯罪事實，然此「
    ○」是誰亦不知悉，原審引用為證據內容，不符合證據法則
    等語。經查：
一、不爭執事項部分：
（一）被告C女、D男於104年結婚，於104年0月0日間生下一子（
      即J男），J男出生後約2個月即104年0月間起，週一至週
      五，J男被送至新北市○○區○○路托嬰中心，該托嬰中心距
      離○○交流道約4、5公里，有時被告C女較晚下班，被告D男
      會單獨至托嬰中心接J男等情，業據被告C女於原審證述明
      確（見原審卷第61、238至240頁）；被告D男亦供稱其與
      被告C女於104年0月0日生下一子（即J男），J男出生後2
      個多月有送至○○托嬰中心等情（見原審卷第290至292頁）
      ，足認於A女證述被告C女、D男所生之子J男曾送至○○托嬰
      中心，被告D男曾至托嬰中心接回J男等情屬實。又該托嬰
      中心確實位在○○區，且○○交流道確為附近明顯地標，苟若
      A女未曾與被告D男至該處接回J男，A女如何知悉被告D男
      會至該處接回J男，可見A女確曾與被告D男至該托嬰中心
      接J男。
（二）被告D男於偵查供稱：109年1月15日前後，A女有罹患流感
      到本案住處，我叫A女睡午覺，A女說睡不著要我陪其聊天
      ，我才說躺在A女旁邊，我聽A女講話，因之前我騎機車載
      A女，我基於安全，要A女抱我，A女跟被告C女反應說我一
      直要A女抱我，我才跟A女說不好意思，不知道怎麼跟A女
      相處，講話比較不得體，我沒有摸A女胸部，因A女睡覺很
      會翻，所以衣服掀起來，我將衣服拉下來，因A女生理期
      ，伊隔著衣服摸其肚子等語（見偵卷第77頁），可見A女
      所述109年1月15日前後某日，其因罹病至本案住處，被告
      D男與其同睡床上，被告D男碰觸其肚子等節並非子虛。
二、公訴意旨所示部分，除A女之指述及證人聽聞A女所陳外，欠
    缺其他補強證據資以佐證，茲論述如下：
（一）A女之指述：
　　　證人A女於警詢、偵查及原審證稱：被告C是伊媽媽，被告
      D男是伊繼父。105年間某日傍晚，被告D男開車載伊到○○
      交流道附近一間托嬰中心接弟弟，弟弟當時是嬰兒，伊抱
      弟弟上車，被告D男在車上威脅伊稱「叔叔親一下，不然
      不給你抱弟弟」，因為伊當時年紀小，又很喜歡抱弟弟，
      而且身處車上，周圍沒有什麼人，所以伊妥協讓被告D男
      親伊嘴巴，被告D男就親伊嘴巴，並將舌頭伸到伊口腔內
      。109年1月15日前後某日下午，因伊罹患B 型流感，所以
      請假到本案住處，被告D男下班回家，當時只有伊和被告D
      男在家，被告D男要伊到房間休息，伊不想睡，被告D男便
      稱要陪伊聊天，之後被告D男問可不可以躺在伊旁邊，伊
      無奈答應，被告D男就躺在伊旁邊，但伊一直往床邊移動
      ，被告D男突然向伊道歉，稱其沒有要傷害伊的意思，因
      為伊長得跟被告C女很像，其看到伊就像看到被告C女，希
      望伊能原諒之類，伊與被告D男聊了一下之後，伊閉上眼
      睛，被告D男問伊問題，伊都沒有回答，被告D男以為伊睡
      著，便以手摸伊胸部及肚子，被告D男要伸進伊褲子內時
      ，其手機響起，被告D男便出去接電話，沒再進房間等語
      （見偵卷第9頁反面至10、46至48、67至69頁，原審卷第1
      80至183、194至195、197至198頁）。
（二）證人之證述：
　　1.證人乙○○於警詢、偵查證稱：我係A女導師，約於109年3
      月間某日早自習，A女看起來很沮喪，伊詢問A女發生何事
      ，A女稱其阿嬤要其搬去與媽媽住，但其受不了繼父摸其
      身體，媽媽知情，有一次是媽媽掀其衣服讓繼父摸其身體
      ，媽媽要其原諒，不然媽媽就要尋短，其很怕媽媽做出傷
      害自己的事情，所以不敢跟其他人說遭繼父猥褻，A女陳
      述上開情事時哭得很傷心，一直問我如果講出此事，媽媽
      會不會被怎樣等語（見偵卷第21、34頁）。
　　2.證人甲○○於警詢、偵查證稱：我是A女同學、朋友，108年
      11月24日晚上7、8時，A女以通訊軟體打電話給我，A女說
      她媽媽想要她轉學，住在她媽媽家裡，A女拒絕，跟她媽
      媽協議每星期五晚上回她媽媽家，A女說某日晚上，她在
      睡覺時，她媽媽以為她睡著，便掀開她衣服，讓她繼父把
      手伸進去摸她肚子、大腿，伊建議A女報警，但A女顧忌、
      捨不得他媽媽等語（見偵卷第20、33至34頁）。
　　3.證人AD000-A109144E於偵查、原審證稱：我是A女阿姨，
      被告C女之姐，我母親即A女阿嬤要A女轉學，A女哭著跟我
      母親說不要轉學，因為被告D男對A女不禮貌，我便詢問A
      女，A女有講一些事情，我不記得細節，A女陳述時一直哭
      、發抖，情緒激動，我與我母親便至本案住處，就A女所
      說內容質問被告D男，被告D男承認有那些事情，但是有些
      是事比如揉肚子，是基於父親對女兒所做，我也有質問被
      告D男109年1月，A女得流感請假到本案住處，當天中午被
      告D男於A女睡覺時摸A女肚子、親吻A女嘴巴之事，被告D
      男稱是因為他知道A女月事來會痛，所以他摸肚子緩和A女
      疼痛，其等有責罵被告D男，不應該碰觸A女身體任何部位
      等語（見偵卷第90至91頁，原審卷第200至201、204至205
      、208頁）。
　　4.證人AD000-A109144G於偵查證稱：我是A女阿姨，被告C女
      之姐，學校通報社會局此事，我姐姐AD000-A109144E及我
      母親AD000-A109144B告知我，我便詢問A女發生何事，A女
      才說出被告D男帶她去帶弟弟時，被告D男告知A女如果要
      抱弟弟，要給被告D男親一下，A女很害怕，就讓被告D男
      親她嘴巴，約109年過年期間，A女得了流感請假，當日下
      午被告D男與A女在本案住處，A女在床上休息，被告D男有
      對A女作某些動作或詢問A女可不可以讓他怎樣，被告D男
      曾向A女道歉，稱其會對A女那樣，是因為A女跟她媽媽長
      的太像之類，我不太記得細節，但實有此事，A女向我陳
      述前開事情時，情緒有點小激動等語（見偵卷第105至106
      頁）。　
（三）衡酌被害人單一供述之補強證據，須非依附於該供述或非
      屬該供述之衍生性證據，而在質量上足以證明犯罪事實確
      具有相當程度真實性之獨立性證據而言，倘過度依賴單一
      供述證據，別無其他證據足以擔保供述內容之非虛偽性，
      容易陷入過度專注在有利於定罪之特定疑點、選擇或證據
      ，而傾向關注於某特定結論，甚至僅執單一供述及具同一
      性之累積證據，相互拼湊之循環論證。觀諸上開A女、證
      人所為證述內容，其等均無法具體指出被告D男如公訴意
      旨（一）、（二）所示犯行之確切日期、時間，且上開證
      人之證述僅為轉述A女之說法，至告訴人A女與臉書暱稱「
      ○」之對話紀錄亦係A女向「○」所為之陳述，揆諸前揭說
      明，其性質上僅屬於與A女之陳述具同一性之累積證據，
      自不能作為A女證述之補強，又依卷附其他證據，亦均無
      足佐證被告D男除事實欄所示時間外，另有對A女為公訴意
      旨（一）、（二）所示犯行，是除以A女單一指述及上開
      證人聽聞A女所陳之累積證據外，並無其他證據足以補強A
      女指述之憑信性，尚難逕依A女不明確日期、時間之指述
      ，逕認被告D男另有如公訴意旨（一）、（二）所示對A女
      之強制猥褻、乘機猥褻犯行。
（四）綜上所述，檢察官起訴被告D男涉有如公訴意旨（一）、
      （二）所示之強制猥褻、乘機猥褻罪嫌部分，所舉之事證
      ，除A女之指述及上開與出自A女陳述之累積證據外，並無
      足夠之與犯罪事實具關聯性且足以證明犯罪事實確具有相
      當程度真實性之補強證據，且依卷內之證據尚難認有其他
      積極證據，足使本院以證明被告D男有此部分之犯罪，揆
      諸前揭說明，本於罪得出無合理懷疑之有罪確信。此外，
      復查無其他積極證據足疑唯輕、罪疑有利被告之原則，自
      應為被告D男有利之認定，為被告D男此部分無罪之諭知。
丙、撤銷改判：
壹、有罪部分（被告C女）：
一、原審認被告C女如事實欄所示犯行事證明確，予以論罪科刑
    ，固非無見。惟查：（一）原判決於論罪科刑部分認被告C
    女所為，係犯幫助成年人故意對少年犯乘機猥褻罪，惟其主
    文欄第1項卻載稱AD000-A109144C成年人幫助故意對少年犯
    乘機「性交」罪，所諭知罪名與論罪理由之說明，並不一致
    ，容有違誤；（二）被告C女、D男係於108年7月4日前某日
    時許犯事實欄所示犯行，業如前述，原判決認定此部分犯罪
    時間係於108年9月6日後某日晚間，未臻精確。被告C女上訴
    意旨主張坦承認罪，請求從輕量刑等語，經審酌被告C女上
    開犯後態度，已知悔悟，其上訴尚非全無理由，且原判決既
    有上開可議之處，自應由本院將原判決關於被告C女部分予
    以撤銷改判。爰以行為人之責任為基礎，審酌被告C女為A 
    女之母，與A女有血緣之親，被告D男曾為A女繼父，縱與被
    告C女離婚後，仍同居一處，與A女關係匪淺，其等本應盡長
    輩之責，呵護照護A女，然竟不思及此，被告D男為己私慾，
    利用A女年幼，身心未臻成熟，認A女入睡不知抵抗，而乘機
    猥褻，被告C女知悉被告D男欲對A女不軌，非但不思阻止，
    反助紂為虐，幫助被告D男遂行猥褻之舉，對A女身體及心理
    健全造成難以磨滅之傷害與陰影，所生危害甚鉅，所為應受
    非難，惟念及被告C女於本院終能勇於認錯，對自身幫助犯
    行反省與悔過，兼衡其自陳之教育程度、從事工作、待遇、
    需撫養家人之家庭生活狀況，及其犯罪動機、手段等一切情
    狀，量處如主文第2項所示之刑。
二、緩刑：
　　查被告C女未曾因故意犯罪受有期徒刑以上刑之宣告，有本
    院被告前案紀錄表附卷可查，並考量被告C女一時思慮欠周
    而為本案犯行，犯後已坦承犯行尚有悔悟，且A女表示願意
    原諒、接受道歉，希望能給予被告C女緩刑之機會，目前能
    正常互動等情（見本院卷第169頁），及被告C女家中父母待
    其照料、扶養，是刑罰的功能在於對受刑人的矯治、教化，
    而非科以重罰入監服刑不可，尤以初次犯罪，經此次刑之教
    訓，當能深切體認到犯罪之嚴重性。本院寧信被告C女於本
    案犯後，經偵查、審判過程的教訓，當不致有再犯之虞，是
    不論就一般預防或特別預防功能言，均認所宣告之刑，以暫
    不執行為適當，爰併諭知緩刑3年，以利自新。另為避免被
    告C女心存僥倖，能深切記取教訓以建立尊重法治正確觀念
    ，爰併依刑法第74條第2項第8款規定，命被告C女應於本判
    決確定之日起1年內，完成10小時之法治教育課程，並期能
    予自新機會之同時，以收矯正被告C女及社會防衛之效，且
    依刑法第93條第1項第1款規定，應於緩刑期間付保護管束，
    以觀後效。如有違反上述緩刑負擔而情節重大者，而有執行
    刑罰之必要，依刑法第75條之1第1項第4款規定，得為撤銷
    緩刑宣告事由。
貳、無罪部分：
　　原審未詳予勾稽上開卷內證據，以上開證人等之證述作為A
    女指述之補強證據，據認被告D男有如公訴意旨（一）、（
    二）所示犯行，遽予論罪科刑，尚有未洽。檢察官上訴意旨
    指摘原判決量刑過輕，違反罪刑相當原則，為無理由；被告
    D男上訴意旨指摘此部分原判決不當，為有理由，應由本院
    將原判決關於其附表一編號1、3部分撤銷改判，並為被告D
    男被訴此部分無罪之諭知。
丁、上訴駁回（事實欄所示即附表一編號2部分）：
　　原審審理結果，認被告D男如事實欄所犯罪證明確，而適用
    刑法第225條第2項、兒童及少年福利與權益保障法第112條
    第1項前段規定，並爰以行為人之責任為基礎，審酌被告D男
    曾為A女繼父，縱與被告C女離婚後，仍同居一處，與A女關
    係匪淺，其本應盡長輩之責，呵護照護A女，然竟不思及此
    ，被告D男為己私慾，利用A女年幼，認A女入睡不知抵抗，
    而乘機猥褻，對A女身體及心靈健全造成難以磨滅之傷害與
    陰影，所生危害甚鉅，且被告D男犯後未能勇於認錯，未見
    對自身犯行反省與悔過，所為應受非難，兼衡其自陳之教育
    程度、從事工作、需撫養他人之生活狀況，及其犯罪動機、
    手段等一切情狀，認被告D男成年人故意對少年犯乘機猥褻
    罪，處有期徒刑1年，核無認定事實錯誤、量刑瑕疵或違背
    法令之情形，其結論尚無不合。茲原判決已詳敘就卷內證據
    調查之結果，而為綜合判斷、取捨，認被告D男所犯如事實
    欄所示乘機猥褻犯行，其得心證的理由已說明甚詳，並就刑
    法第57條各款及前開所列情狀，予以綜合考量，在法定刑度
    範圍內，詳予審酌科刑，合法行使其量刑裁量權，於客觀上
    未逾越法定刑度，且關於科刑資料之調查，業就犯罪情節事
    項，於論罪證據調查階段，依各證據方法之法定調查程序進
    行調查，另就犯罪行為人屬性之單純科刑事項，針對被告相
    關供述，提示調查，使當事人有陳述意見之機會，並允就科
    刑範圍表示意見，自無科刑資料調查內容無足供充分審酌而
    適用法則不當之違法情形，是原審量刑並無濫用量刑權限，
    亦無判決理由不備，或其他輕重相差懸殊等量刑有所失出或
    失入之違法或失當之處，自不容任意指為違法。檢察官上訴
    意旨指摘原判決量刑過輕，違反罪刑相當原則，及被告D男
    上訴意旨仍執前詞，否認犯行，均為無理由，應予駁回。
據上論斷，應依刑事訴訟法第368條、第369條第1項前段、第364
條、第299條第1項前段、第300條、第301條，兒童及少年福利與
權益保障法第112條第1項前段，刑法第30條第1項、第225條第2
項、第74條第1項第1款、第74條第2項第8款、第93條第1項第2款
，判決如主文。
本案經檢察官陳傳宗到庭執行職務。
中　　華　　民　　國　　111 　年　　8 　　月　　25　　日
                  刑事第十七庭  審判長法　官  鄭水銓
                                      法　官  黃雅芬
                                      法　官  沈君玲
以上正本證明與原本無異。
如不服本判決，應於收受送達後20日內向本院提出上訴書狀，其
未敘述上訴之理由者並得於提起上訴後20日內向本院補提理由書
（均須按他造當事人之人數附繕本）「切勿逕送上級法院」。
                                      書記官  羅敬惟
中　　華　　民　　國　　111 　年　　8 　　月　　25　　日
附錄：本案論罪科刑法條全文
中華民國刑法第224條之1（加重強制猥褻罪）
犯前條之罪而有第222條第1項各款情形之一者，處3年以上10年
以下有期徒刑。
中華民國刑法第225條（乘機性交猥褻罪）
對於男女利用其精神、身體障礙、心智缺陷或其他相類之情形，
不能或不知抗拒而為性交者，處3年以上10年以下有期徒刑。
對於男女利用其精神、身體障礙、心智缺陷或其他相類之情形，
不能或不知抗拒而為猥褻之行為者，處6月以上5年以下有期徒刑
。
第1項之未遂犯罰之。

附表一：
編號 犯罪事實 原審主文 本院主文  1 起訴書犯罪事實一㈠ （原判決撤銷，不予列載。） 無罪。  2 起訴書犯罪事實一㈡ AD000-A109144D成年人故意對少年犯乘機猥褻罪，處有期徒刑壹年。 上訴駁回。  3 起訴書犯罪事實一㈢ （原判決撤銷，不予列載。） 無罪。 

附表二：
A女：媽，我覺得有些話我還是必須跟你說我知道你跟叔叔都對
     我很好，但有的時候我真的很討厭你們，你知道我是什麼
     時候對你死心的嗎？從你一開始跟叔叔一起摸我的時候，
     我就覺得你們很噁心，很討厭！你竟然為了你自己的利益
     犧牲我，你有想過我的感受嗎？我真的覺得很噁心很噁   
     心，這就是我不想跟你們住的真正原因！你每次跟我說你
     有多愛我，我都覺得是假的，如果你真正愛我你就會選擇
     保護我而不是這樣，這件事是我人生最大的陰影，那天晚
     上的事，叔叔跟我解釋我只覺得好笑很無恥，我是當事人
     我會不了解情況嗎？你拍照只是把它當作一個利益，我也
     只是一個你得來利益的工具而已，你說你想補償我，但我
     只覺得你是一再一再的傷害著我！從小我每天希望著你會
     回到我跟哥哥的身邊，從第一次發生後，不知道為什麼我
     變得很不喜歡跟你們兩個，每次你們在一起都有恐懼感，
     但我選擇隱瞞，可是我真得覺得越來越恐佈，你真的是我
     媽嗎？你做了一般媽媽不會做的事，你毀了我的童年，你
     還我原本的媽媽好不好？
C女：我沒有為了自己的利益，很多事情你真的誤會了，真的
     如果妳覺得我是為了自己的利益我無話可說，我要是這樣
     我跟他感情早就好的不得了
     妳要相信媽媽真的愛妳真的，到底要我怎麼證明，我做給
     妳看啊！
     妳指的第一次摸妳是什麼時候？我拍什麼照……，我沒有
     傷害妳，我今天傷害妳就不會……妳真的誤會了
     我真的很難過，對你的愛竟然讓妳覺得是假的是虛偽的，
     我不懂……算了，如果妳心理這樣想我也認了，也許我真
     的失敗沒有好好的關心過妳，讓你怨讓妳誤會，我只能跟
     妳說抱歉！
A女：那為什麼你要當幫兇，為什麼？你知道我很愛你嗎？我很
     愛我媽，真的很愛～當我這麼覺得的時候真的很心碎你知
     道嗎？
C女：你說明白，怎麼說我們摸妳抱你呢？
     妳也知道我很愛妳，曾經為了妳對我的態度，我很難過
     如果妳願意聽，我可以和妳談和妳對質
     我愛妳和愛哥哥一樣
     只是覺得妳變了變得媽媽也不認識妳了，妳知道嗎？
A女：你們做的事我真的已經忍很久了，不是你們對我好，我就
     能當什麼事情都沒發生，當成你們什麼事情都沒做過，我
     變成了也是因為你不在我身邊，我只能自己表面裝的開朗
     點開心點，我不想要你為我擔心，可是我心理很痛苦你知
     道嗎？
C女：我知道我不在妳身邊我對不起妳，把妳給阿嬤帶只是想說
     陪伴阿嬤
     並不是丟著妳不管
     妳知道嗎？我比你還想把妳帶在身邊
     我對妳做了什麼，妳這麼討厭？
A女：我之前跟你說叔叔摸我，你反而還跟叔叔說！之前我們三
     個睡同一張床，你們做了什麼你以為我不知道嗎？你們當
     我是傻子是白癡嗎?
C女：妳沒有跟我說過啊！妳有提嗎？
A女：我沒有提嗎?我還記得我在你帶我回家的路上，而且是○○
     橋上
C女：我沒有載妳往○○橋走過？
A女：是我們平常走的那座橋
C女：那應該我沒聽清楚，對不起
A女：我很想把這件事跟阿姨他們說，但是我不想讓你受到傷害
     ，所以我選擇忍耐，我希望你可以幸福！
C女: 我也希望妳開心，我會改變選擇保護妳，真的
     媽媽真的不是那個妳所看到的那樣子，妳要相信我是愛妳
     的真的真的
A女：那為什麼你要跟叔叔那樣做？
C女：真的不是妳想的那樣子，妳願意聽我解釋嗎？
     還是妳真的不要媽媽了